【裁判字號】    97,交聲,1488
【裁判日期】    970522
【裁判案由】    聲明異議
【裁判全文】
臺灣臺中地方法院交通事件裁定        97年度交聲字第1488號
原處分機關  交通部公路總局臺中區監理所臺中市監理站
異  議  人
即受處分人  甲○○
上列受處分人因違反道路交通管理處罰條例案件，對於交通部公
路總局臺中區監理所臺中市監理站97年5月7日所為之處分（原處
分：裁監稽違字第裁61-HD0000000號），聲明異議，本院裁定如
下：
    主  文
原處分關於吊扣普通小型車駕駛執照壹年部分撤銷。
甲○○重型機器腳踏車駕駛人駕駛重型機器腳踏車，經測定酒精
濃度超過規定標準，吊扣重型機器腳踏車駕駛執照壹年。
    理  由
一、異議意旨略以：本人為交通服務業，每日需開車往返臺中花
    壇，汽車駕照屬本人謀生工具。97年5月6日因騎機車酒駕違
    規並於97年5月7日至臺中監理站繳交罰款且已加罰交通罰條
    例第22條1項7款持汽車駕駛執照騎機車罰鍰1,800元，至於
    汽車駕駛執照又要吊扣1年，影響本人無法外出謀生，全家
    生計陷於困境，請准免扣汽車駕駛執照云云。（罰鍰合計新
    臺幣31,800元已繳納完畢，施以道安講習部分未據異議）
二、原處分意旨則以：異議人即受處分人甲○○於民國97年6月5
    日騎乘車號JKM-769 號重機車於臺中縣大里市大里高中旁因
    酒後駕車，經測呼氣質為0.46mg/l，超過標準值0.25mg/l，
    遭臺中縣警察局交通隊以中縣警交字第HD0000000 號違反道
    路交通管理處罰條例第35條第1項第1款舉發，經原處分機關
    查核異議人僅領有汽車駕照，並未考領機車駕照，遂依警方
    舉發之違規事實，道路交通管理處罰條例第35條第1項第1款
    、第22條第1項第4款及交通部公路總局97年3 月31日路監交
    字第0970012697號、96年10月18日交路字第0960009707號、
    95年5月3日交路字第0950030639號等函示，裁處異議人罰鍰
    新臺幣30,000元、1,800元（合計31,800 元）並吊扣駕駛執
    照1年、施以道安講習之處分。
三、本院認：
（一）按汽車駕駛人，駕駛汽車經測試檢定酒精濃度超過規定標
      準者，處新臺幣15,000元以上60,000元以下罰鍰，並當場
      移置保管其車輛及吊扣其駕駛執照1 年，道路交通管理處
      罰條例第35條第1項第1款定有明文。又按道路交通管理處
      罰條例第68條業於94年12月14日修正，並自95年3月1日施
      行，修正前之道路交通管理處罰條例第68條規定：「汽車
      駕駛人，因違反本條例及道路交通安全規則之規定，受【
      吊扣或】吊銷駕駛執照處分時，【吊扣或】吊銷其持有各
      級車類之駕駛執照。」，而修正後之道路交通管理處罰條
      例第68條規定：「汽車駕駛人，因違反本條例及道路交通
      安全規則之規定，受吊銷駕駛執照處分時，吊銷其持有各
      級車類之駕駛執照。」。查，該條文修正前，其原提案修
      正條文為：「汽、機車駕駛人，因違反本條例及道路交通
      安全規則之規定，受【吊扣或吊銷】駕駛執照處分時，【
      吊扣或吊銷】其違法或違規當時所駕駛車輛之駕駛執照。
      」立法理由略以：「原條文將違法或違規駕駛人所持有各
      級車類之駕駛執照一併吊扣或吊銷，失之過酷，影響人民
      工作及生活甚鉅，爰修正之」等語，是以其立法意旨在於
      違規行為對道路交通秩序之維持及道路交通安全已生較大
      之影響，故規定吊扣或吊銷其持有各級車類之駕駛執照，
      以限制其繼續駕車行駛道路之權利，其係屬駕駛行為之限
      制，並不因所持駕駛執照種類不同而有所差異。而最後通
      過之修正條文，係將道路交通管理處罰條例第68條原有條
      文中之【吊扣或】三字刪除各情，有立法院交通委員會94
      年10月5 日臺立交字第0942400153號函附道路交通管理處
      罰條例第68條審查報告可參（參立法院公報第94卷第70期
      第135至138頁）。則參照上開立法理由及立法經過，依修
      正後之條文，按上開規定受【吊銷駕照】處分者，仍維持
      吊銷其持有各級車類之駕駛執照，至於，受【吊扣駕照】
      處分者，則僅【吊扣】其違法或違規當時所駕駛車輛之駕
      駛執照，不再吊扣其持有各級車類之駕駛執照，此觀之立
      法理由及立法經過至明（臺灣高等法院臺中分院97年度交
      抗字第440號裁定意旨參照）。
（二）查本件異議人僅持有普通小客車駕駛執照而駕駛上開重型
      機車，經檢測後酒精濃度超過規定標準之違規事實，為異
      議人所不爭執，有臺中縣警察局中縣警交字第HD0000000
      號舉發通知單、交通部公路總局臺中區監理所臺中市監理
      站裁監稽違字第裁61-HD0000000號裁決書、汽車駕照基本
      資料各1 份附卷可稽，該酒後駕車、無照駕駛之違規事實
      洵堪認定。經核受處分人之違規行為發生於97年6月5日，
      應依現行（修正後）之道路交通管理處罰條例第68條裁處
      ，而現行（修正後）道路交通管理處罰條例第68條規定既
      將「吊扣」等字刪除，依前開說明，駕駛人受吊扣駕駛執
      照處分時，應不再吊扣其持有之各級車類駕駛執照，故原
      處分機關於作成吊扣駕駛執照處分時，應就行為人所應吊
      扣之駕駛執照種類予以限定，始符依法行政原則。原處分
      機關未察，遽予吊扣異議人所持有之普通小客車駕駛執照
      ，尚有未洽，合應由本院撤銷原處分，並就撤銷部分改諭
      知如主文第二項所示之處罰。至受處分人有無重型機車駕
      駛執照可供吊扣部分，係屬執行方式之問題，蓋不能因執
      行稍有困難，即置立法修正通過之條文不予遵守適用，併
      予敘明。
據上論斷，應依道路交通事件處理辦法第20條前段，裁定如主文
。
中    華    民    國    97    年    5     月    22    日
                              交通法庭法  官  林世民
以上正本證明與原本無異
如不服本裁定應於送達後5日內向本院提出抗告狀
                                      書記官  紀俊源
中    華    民    國    97    年    5     月    22    日


司法院資訊處製作；財團法人民間司法改革基金會備份。
